臺灣臺中地方法院民事判決
111年度重家繼訴字第25號
原      告  黃秋雲  
訴訟代理人  游雅鈴律師
複  代理人  蔡旻樺  
被      告  許文隆  
            黃文男  
            許惠津  
            許惠美  
上列當事人間請求分割遺產等事件，本院於民國111年8月16日言
詞辯論終結，判決如下：
    主      文
一、兩造就被繼承人許瑞福所遺如附表一所示遺產，應依如附表
    一「本院所認分割方法」欄所示方法予以分割。
二、訴訟費用由兩造各依附表三「應繼分比例」所示比例負擔。
    事實及理由
甲、程序事項：被告全體經合法通知，無正當理由，均未於言詞
    辯論期日到場，核無民事訴訟法第386條各款所列情形，依
    家事事件法第51條準用民事訴訟法第385條第1項前段規定，
    依原告之聲請，為一造辯論而為判決。
乙、實體事項：
壹、原告主張：
一、被繼承人許瑞福於民國109年7月3日死亡，生前與配偶即原
    告育有被告許文隆、黃文男、許惠津、許惠美，應繼分各5
    分之1。
二、被繼承人許瑞福與原告於68年3月24日結婚，結婚時及婚後
    均未訂立夫妻財產制，原告名下財產僅租金收入：108年9月
    起至109年7月止共11個月租金收入新臺幣（下同）11萬元(
    租金標的乃繼承取得之臺中市○○區○○段000○00地號土地)，
    餘另有14筆不動產，均為原告繼承取得，不列入剩餘財產分
    配。故原告得列入剩餘分配之財產僅有11萬元。被繼承人許
    瑞福則遺如附表一所示之遺產，計13,060,523元。被繼承人
    許瑞福應給付原告之剩餘財產為6,475,261元(計算式：13,0
    60,523-110,000=12,950,523。12,950,523/2=6,475,261.5
    ，元以下無條件捨去）。
三、原告因行使夫妻剩餘財產分配請求權對被繼承人許瑞福有6,
    475,261元之債權，應先自遺產中扣還。又被繼承人許瑞福
    如附表一編號11-13部分，先由原告取得。餘由附表一編號5
    -10部分，先由原告取得4,035,418元，剩餘由兩造各取得5
    分之1，即兩造各39,350元。
四、另附表一編號4之建物現由被告許文隆居住使用中，同區段3
    09-7、308-8、310-3地號土地為建物基地，爰併同分割由被
    告許文隆取得5分之4、被告許惠津取得5分之1分別共有。
五、並聲明：如主文所示。
貳、被告則以：
一、被告黃文男、許惠美同意原告主張分割方法，並同意不另受
    金錢補償。
二、被告許文隆同意原告分割方法。
三、被告許惠津則未到庭爭執，亦未提出書狀作何聲明或陳述。
參、得心證之理由：
一、請求夫妻剩餘財產分配請求權部分：
㈠、按夫妻得於結婚前或結婚後，以契約就本法所定之約定財產
    制中，選擇其一，為其夫妻財產制。再夫妻未以契約訂立夫
    妻財產制者，除本法另有規定外，以法定財產制為其夫妻財
    產制；法定財產制關係消滅時，夫或妻現存之婚後財產，扣
    除婚姻關係存續所負債務後，如有剩餘，其雙方剩餘財產之
    差額，應平均分配；但因繼承或其他無償取得之財產及慰撫
    金不在此限，民法第1004條、第1005條及第1030條之1第1 
    項分別定有明文。　
㈡、本件被繼承人許瑞福與原告於68年3月24日結婚，並未以訂定
    夫妻財產制，嗣被繼承人許瑞福於109年7月3日死亡，並遺
    有如附表一所示之遺產，及原告婚後財產悉繼承取得，僅因
    不動產出租而有租金收入11萬元之事實，有戶籍謄本、財政
    部中區國稅局遺產稅免稅證明書、繼承系統表、土地登記第
    一類謄本、全國財產稅總歸戶財產查詢清單、109年度綜合
    所得稅各類所得資料清單、建物登記第一類謄本、稅務電子
    閘門財產所得調件明細表為證。並有臺中市政府地方稅務局
    民權分局110年11月16日中市稅民分字第1104613513號函暨
    所附臺中市政府稅務局房屋稅籍證明書在卷可稽。且為被告
    許文隆、黃文男、許惠美所不爭執，雖被告許惠津未到庭爭
    執，亦未提出書狀作何聲明或陳述。惟核不影響前開事實認
    定，堪信原告主張為真實。
㈢、據上，被繼承人許瑞福基準日得列入剩餘財產淨額為：13,06
    0,523元。原告於基準日之婚後財產：110,000元。被繼承人
    許瑞福應給付原告之剩餘財產為6,475,261元(13,060,523-1
    10,000=12,950,523。12,950,523/2=6,475,261.5，元以下
    依原告主張無條件捨去法去之)。
二、本件遺產分割：
㈠、按遺產繼承人，除配偶外，依下列順序定之：㈠、直系血親卑
    親屬。㈡、父母。㈢、兄弟姊妹。㈣、祖父母。同一順序之繼
    承人有數人時，按人數平均繼承。民法第1138條、第1141條
    前段分別定有明文。又繼承人有數人時，在分割遺產前，各
    繼承人對於遺產全部為公同共有；繼承人得隨時請求分割遺
    產，但法律另有規定或契約另有訂定者，不在此限，民法第
    1151條、第1164條亦有明文。
㈡、本件被繼承人許瑞福死亡，遺有如附表一所示之遺產，已如
    前述。又如附表一所示之遺產並無不能分割之情形，兩造亦
    無不能分割之約定，但兩造無法就被繼承人許瑞福之遺產進
    行協議分割，從而，原告請求分割被繼承人許瑞福所遺如附
    表一所示，於法有據，應予准許。
㈢、按法院就共有物為裁判分割時，應考慮公平、當事人聲明、
    應有部分比例與實際是否相當、共有物之客觀情狀、共有物
    之性質、共有物之價格與經濟價值、共有利益、各共有人主
    觀因素與使用現狀、各共有人之利害關係等因素；又究以原
    物分割或變價分割為適當，法院除應斟酌上述因素外，不受
    共有人所主張分割方法之拘束。復按共有物分割之方法不能
    協議決定者，法院得命為以原物分配於各共有人，民法第82
    4條第2項第1款定有明文，又公同共有物分割之方法，除法
    律另有規定外，應依關於共有物分割之規定，此觀同法第83
    0條第2項規定自明。查：
　1.原告得向全體繼承人請求剩餘財產分配數額為6,475,261元
    。原告請求如附表一編號11-13先由其取得，再取得附表一
    編號5-10之4,035,418元(計算式：843,000+1,352,716+244,
    127=2,439,843。6,475,261-2,439,843=4,035,418)。核無
    不合。又編號5-10經取得4,035,418元後，剩餘196,753元(
    計算式：4,232,171-4,035,418=196,753。)。再由兩造各5
    分之1取得，即每人取得39,350元(計算式：196,753/5=39,3
    50.6，依原告主張無條件捨去法去之)。
　2.又原告主張不動產歸被告許文隆取得5分之4、被告許惠津取
    得5分之1分別共有。查，本件被繼承人許瑞福之遺產為6,58
    5,262元(13,060,523-6,475,261=6,585,262。)，每人應繼
    分為1,317,052元(6,585,262/5=1,317,052.4)。如由被告許
    惠津取得如附表一編號1-4之5分之1，價值為1,277,701.8元
    (計算式：468,000+1,374,009+4,212,000+334,500=6,388,5
    09。6,388,509/5=1,277,701.8)。如加上開1.存款所分得39
    ,350元，則被告許惠津總取得1,317,052元(計算式：1,277,
    701.8+39,350=1,317,051.8)，約悉等於應繼分比例。另被
    告許文隆、黃文男、許惠美均同意上開分割方法，即符合多
    數繼承人之利益，且不影響被告許惠津之應繼分比例，故被
    告許惠津雖未到庭爭執，亦未提出書狀作何聲明或陳述，惟
    仍未影響其利益。原告上開主張，核屬可採。
  3.爰判決附表一所示之遺產，應依附表一「本院所認分割方法
    」欄分割之，即如主文第一項所示。
三、末按，因共有物分割、經界或其他性質上類似之事件涉訟，
    由敗訴當事人負擔訴訟費用顯失公平者，法院得酌量情形，
    命勝訴之當事人負擔其一部，民事訴訟法第80條之1定有明
    文。又因分割遺產之訴，係固有必要共同訴訟，兩造間本可
    互換地位，且兩造均蒙其利，是本院認本件之訴訟費用應由
    兩造各按其應繼分之比例負擔訴訟費用，較為公允，爰諭知
    訴訟費用之負擔如主文第二項所示。　　
肆、訴訟費用負擔之依據：家事事件法第51條，民事訴訟法第80
    條之1。
中　　華　　民　　國　　111 　年　　9 　　月　　28　　日
                   家事法庭    法  官 陳忠榮
正本係照原本作成。
如對本判決上訴，須於判決送達後20日內向本院提出上訴狀。如
委任律師提起上訴者，應一併繳納上訴審裁判費。
中　　華　　民　　國　　111 　年　　9 　　月　　28　　日
                               書記官  黃佳莉

附表一：被繼承人許瑞福於基準日(民國109年7月3日)之財產：
編號 項目     財  產  標  示 金額或價額（新臺幣、元) 原告主張分割方法 本院所認分割方法 1 土地 臺中市○區○○○段000000000地號(面積：6㎡)（權利範圍：全部） 468,000 被告許文隆取得5分之4、被告許惠津取得5分之1分別共有。 如左 2 土地 臺中市○區○○○段000000000地號(面積：21㎡)（權利範圍：全部） 1,374,009   3 土地 臺中市○區○○○段0000000000地號(面積：54㎡)（權利範圍：全部） 4,212,000   4 建物 臺中市○區○○○段0000○號建物(門牌號碼：臺中市○○區○○里○○街000號（權利範圍：全部） 334,500   5 存款 合作金庫黎明分行(含法定孳息) 1,000,000 (含法定孳息) 由原告取得4,035,418元，剩餘由兩造各取得5分之1，即兩造各39,350元。  6 存款 合作金庫黎明分行 2,000,000 (含法定孳息)   7 存款 合作金庫黎明分行 41,442 (含法定孳息)   8 存款 台中公益路郵局 189,971 (含法定孳息)   9 存款 台中公益路郵局 1,000,000 (含法定孳息)   10 存款 國泰世華台中分行 758 (含法定孳息)   11 投資 台塑10000股 843,000 (含法定孳息) 由原告取得  12 投資 南亞20558股 1,352,716 (含法定孳息)   13 投資 開發金25779股 244,127 (含法定孳息)   合計   13,060,523   

附表二、被繼承人許瑞福應給付原告剩餘財產之數額：
一、被繼承人許瑞福基準日得列入剩餘財產淨額為：13,060,523
    元。
二、原告於基準日之婚後財產：110,000元。
三、被繼承人許瑞福應給付原告之剩餘財產為6,475,261元(計算
    式：13,060,523-110,000= 12,950,523。12,950,523/2=6,4
    75,261.5，元以下無條件捨去）。

附表三：應繼分比例
編號 繼承人 應繼分比例   1 黃秋雲 1/5   2 許文隆 1/5   3 黃文男 1/5   4 許惠津 1/5   5 許惠美 1/5 合計  1